【裁判字號】    98,上易,846
【裁判日期】    981230
【裁判案由】    詐欺等
【裁判全文】
臺灣高等法院高雄分院刑事判決         98年度上易字第846號
上  訴  人  臺灣高雄地方法院檢察署檢察官
被      告  甲○○
上列上訴人因被告詐欺等案件，不服臺灣高雄地方法院98年度易
字第866 號中華民國98年9 月10日第一審判決（起訴案號：臺灣
高雄地方法院檢察署98年度偵字第13814 號），提起上訴，本院
判決如下：
    主  文
原判決撤銷。
甲○○共同犯詐欺取財罪，累犯，處有期徒刑伍月，如易科罰金
，以新臺幣壹仟元折算壹日。
    事  實
一、甲○○前因竊盜、施用毒品、贓物等案件，經原審及本院分
    別判處有期徒刑7 月、7 月、3 月、5 月確定，並定應執行
    刑1 年5 月確定；又因竊盜案件，經本院判處有期徒刑1 年
    6 月，嗣減為有期徒刑9 月確定，接續上開有期徒刑1 年5
    月執行，甫於民國96年7 月16日縮刑期滿執行完畢。詎其猶
    不知悔改，明知置放於高雄縣甲仙鄉○○路1 之18號旁之挖
    土機1部 係乙○○所有之物，竟與羅永新（業經原審以98年
    度易字第600 號判處有期徒刑5 月確定）共同意圖為自己不
    法所有，基於同時竊盜、詐欺取財之犯意聯絡，推由羅永新
    於96年12月26日下午3 時許，撥打電話向不知情之陳炫仁（
    另經臺灣高雄地方法院檢察署檢察官為不起訴處分確定）佯
    稱有朋友停放在上址之挖土機1 部欲出售，希望幫忙尋求買
    家等語，陳炫仁因而於96年12月27日下午1 時許，協同其所
    僱傭協助鑑價而不知情之友人許懷仁、吊車司機蔡正民前往
    與羅永新會面，再由羅永新引領其3 人前往上址，與在該址
    等候之甲○○會面並觀看挖土機，使陳炫仁陷於錯誤，以為
    上開挖土機係甲○○所有，隨即出價新臺幣（下同）1 萬70
    00元購買，並由蔡正民駕駛BP-758號吊車附載上開挖土機並
    搭載陳炫仁、許懷仁離去，羅永新、甲○○則以此方式竊得
    上開挖土機1 輛得手，並共同詐得陳炫仁所交付之1 萬7000
    元價金，2 人旋將詐得之1 萬7000元朋分花用殆盡。嗣乙○
    ○於96年12月27日下午2 時10分許，駕車沿臺20線由甲仙往
    六龜方向行駛，途中發現其所有之上開挖土機附載於BP-758
    號吊車上，遂予攔截並報警而查悉上情。
二、案經乙○○訴由高雄縣政府警察局旗山分局報請臺灣高雄地
    方法院檢察署檢察官偵查起訴。
    理  由
壹、程序上部分
    本件被告甲○○所犯係死刑、無期徒刑、最輕本刑為3 年以
    上有期徒刑以外之罪，其於準備程序中就被訴事實為有罪之
    陳述，經法官告知簡式審判程序之旨，並聽取公訴人及被告
    之意見後，經本院依刑事訴訟法第273 條之1 第1 項之規定
    ，裁定由受命法官獨任進行簡式審判程序。又本件卷內之物
    證、書證等證據，依同法第273 條之2 規定，不受第159 條
    第1 項關於傳聞法則規定之限制，依法均有證據能力，合先
    敘明。
貳、實體上認定
一、上開犯罪事實，業據被告甲○○於本院審理時坦承不諱，核
    與共犯即另案被告羅永新於警詢、偵查中之證述，證人即告
    訴人乙○○於警詢中、證人陳炫仁、許懷仁、蔡正民於警詢
    、偵查中之指述、證述相符，並有高雄縣政府警察局旗山分
    局搜索扣押筆錄、扣押物品目錄表，責付保管單、贓物認領
    保管單、廢車買賣合約書、通聯調閱查詢單、現場照片4 張
    在卷可稽，足認被告自白與事實相符，是本件事證明確，被
    告犯行洵堪認定。
二、核被告甲○○所為，係犯刑法第320 條第1 項之普通竊盜罪
    及同法第339 條第1 項之詐欺取財罪。其利用不知情之陳炫
    仁、許懷仁、蔡正民以吊車附載上開挖土機之方式，而竊取
    告訴人乙○○所有之物，為間接正犯。又被告與羅永新就上
    開竊盜、詐欺取財犯行，均有犯意連絡及行為分擔，應論以
    共同正犯。又按刑法第55條想像競合犯所謂之「一行為」，
    固不能以主觀要素為標準，而應以犯罪構成要件之客觀實行
    行為是否具有「同一性」為必要，為其判斷依據，然此一相
    競合之構成要件實行行為，並不以「完全同一」為必要，只
    要有「部分之同一性」，即足以成立想像競合犯，故在第一
    個構成要件行為實行既遂後，行為終了前，復實現其他犯罪
    構成要件，仍應成立想像競合犯。本件被告甲○○基於單一
    犯意以施用詐術之方式而竊得挖土機，並詐得財物1 萬7000
    元，其所實行之犯罪成要件分別成立竊盜罪及詐欺取財罪，
    其2 罪之構成要件雖不相同，然由共犯羅永新向陳炫仁施以
    詐術取得1 萬7000元之財物後，利用不知情之蔡正民駕駛BP
    -758號吊車附載乙○○之挖土機而完成竊取行為，依前揭說
    明，應符合想像競合犯之「一行為」，被告所犯上開2 罪（
    竊盜罪及詐欺取財罪），應從一重詐欺取財罪處斷。又被告
    甲○○前因犯竊盜、施用毒品、贓物等案件，經原審及本院
    分別判處有期徒刑7 月、7 月、3 月、5 月確定，並定應執
    行刑1 年5 月確定；又因竊盜案件，另經本院判處有期徒刑
    1 年6 月，嗣減為有期徒刑9 月確定，接續上開有期徒刑1
    年5 月執行，甫於96年7 月16日縮刑期滿執行完畢，此有臺
    灣高等法院被告前案紀錄表1 份在卷可參，其於有期徒刑執
    行完畢後5 年內，再故意犯本件有期徒刑以上之罪，均為累
    犯，應依刑法第47條第1 項之規定加重其刑。原審對被告甲
    ○○論罪科刑，固非無見，惟對被告甲○○所犯竊盜及詐欺
    取財罪，認應分論併罰，自有未合。檢察官上訴意旨認原審
    對被告量刑過輕，雖無理由，惟原判決既有上開瑕疵，自應
    由本院撤銷改判。爰審酌被告甲○○身強力壯，不思以正當
    途徑謀取財富，竟與羅永新共謀竊取他人所有之挖土機，並
    以之詐取陳炫仁之財物，危害社會治安及他人財產法益，所
    為實屬不該，且其前因多次涉犯施用毒品、竊盜案件並均已
    入監服刑完畢，有臺灣高等法院被告前案紀錄表1 份在卷可
    按，猶不思戒慎，竟再犯本件竊盜、詐欺取財犯行，其量刑
    本不宜從寬，惟念及犯後已坦承犯行，態度尚可，且所竊得
    之挖土機業已返還予告訴人乙○○，另所詐得之1 萬7000元
    尚未返還陳炫仁等一切情狀，仍量處原審定應執行之有期徒
    刑刑5 月，並考量本件被告學歷、經濟能力及犯罪情狀，諭
    知以新臺幣1,000 元折算1 日為易科罰金之折算標準。
據上論結，應依刑事訴訟法第369條第1項前段、第364條、第273
條之1第1項、第299條第1項前段，刑法第28條、第320條第1項、
第339條第1項、第47條第1項、第41條第1項前段，刑法施行法第
1條之1，判決如主文。
本案經檢察官陳建年到庭執行職務。
中    華    民    國    98    年    12    月   30    日
                  刑事第八庭    審判長法  官   洪兆隆
                                      法  官   郭玫利
                                      法  官   李政庭
以上正本證明與原本無異。
不得上訴。
中    華    民    國    98    年    12    月   30    日
                                      書記官   吳福連
附錄本判決論罪之法條：
中華民國刑法第320 條
（普通竊盜罪、竊佔罪）
意圖為自己或第三人不法之所有，而竊取他人之動產者，為竊盜
罪，處5 年以下有期徒刑、拘役或5 百元以下罰金。
意圖為自己或第三人不法之利益，而竊佔他人之不動產者，依前
項之規定處斷。
前二項之未遂犯罰之。
中華民國刑法第339 條
（普通詐欺罪）
意圖為自己或第三人不法之所有，以詐術使人將本人或第三人之
物交付者，處5 年以下有期徒刑、拘役或科或併科1 千元以下罰
金。
以前項方法得財產上不法之利益或使第三人得之者，亦同。
前二項之未遂犯罰之。

司法院資訊處製作；財團法人民間司法改革基金會備份。
